臺灣板橋地方法院刑事判決　　　　　　　　96年度訴字第27號
公　訴　人　臺灣板橋地方法院檢察署檢察官
被　　　告　丙○○
　　　　　　　　　　（
選任辯護人　甲○○律師
上列被告因違反毒品危害防制條例案件，經檢察官提起公訴（95
年度偵字第24401 號），本院判決如下：
    主  文
丙○○意圖販賣而持有第一級毒品，處有期徒刑拾年陸月；扣案
之海洛因肆包（合計淨重肆拾點玖陸公克）、甲基安非他命柒包
（驗餘合計淨重捌拾點伍捌公克）均沒收銷燬之，海洛因外包裝
袋肆個、甲基安非他命外包裝袋柒個均沒收。又持有第二級毒品
，處有期徒刑參月；扣案之大麻壹包（淨重伍點柒公克）沒收銷
燬之，大麻外包裝袋壹個沒收。應執行有期徒刑拾年捌月；扣案
之海洛因肆包（合計淨重肆拾點玖陸公克）、甲基安非他命柒包
（驗餘合計淨重捌拾點伍捌公克）及大麻壹包（淨重伍點柒公克
）均沒收銷燬之，海洛因包裝袋肆個、甲基安非他命外包裝袋柒
個及大麻外包裝袋壹個均沒收。
    事  實
一、丙○○於民國九十五年八月間，以新臺幣（下同）二十五萬
    元之價格，向真實姓名年籍不詳、綽號「國仔」之成年男子
    ，買得第一級毒品海洛因四包（合計淨重四十點九六公克）
    ，再於九十五年九月初某日，以十四萬元之價格向「國仔」
    購入第二級毒品甲基安非他命七包（合計淨重八十點八公克
    ）後，竟心生販賣海洛因、甲基安非他命之意圖，並以00
    00000000號行動電話門號，與000000000
    0、0000000000、0000000000及00
    00000000等行動電話門號之使用者，聯絡、商談販
    賣海洛因及甲基安非他命之事宜，惟尚未著手賣出，而意圖
    販賣持有如前所述之海洛因、甲基安非他命。丙○○復明知
    大麻為毒品危害防制條例第二條第二項第二款所列管之第二
    級毒品，不得持有，竟仍於九十五年八月間，向「國仔」收
    受大麻一包（淨重五點七公克）而持有之。嗣於九十五年十
    月十九日下午四時二十分許，為警持搜索票在臺北縣三重市
    ○○路十號五樓之二住處查獲，並扣得前述海洛因四包（合
    計淨重四十點九六公克）、甲基安非他命七包（合計淨重八
    十點八公克，驗餘合計淨重八十點五八公克）及大麻一包（
    淨重五點七公克）。
二、案經臺北市政府警察局大同分局移送臺灣板橋地方法院檢察
    署檢察官偵查起訴。
    理  由
壹、證據能力部分：
一、按被告以外之人於審判外之言詞或書面陳述，除法律有規定
    者外，不得作為證據，刑事訴訟法第一百五十九條第一項固
    有明定。惟被告以外之人於審判外之陳述，雖不符同法第一
    百五十九條之一至之四規定，但經當事人於審判程序同意作
    為證據，法院審酌該言詞陳述或書面作成時之情況，認為適
    當者，亦得為證據，且當事人、辯護人於法院調查證據時，
    知有第一百五十九條第一項不得為證據之情形，而未於言詞
    辯論終結前聲明異議者，視為有前項之同意，此亦據刑事訴
    訟法第一百五十九條之五規定甚明。
二、查卷附之臺灣嘉義地方法院檢察署九十五年八月二十四日９
    ５年嘉檢慎平聲監續字第５６９號、同署九十五年九月二十
    一日９５年嘉檢慎平聲監續字第８４７號通訊監察書、通訊
    監察作業報告表、法務部調查局九十五年十一月十九日調科
    壹字第０９５２３０３９３００號鑑定書、同局九十五年十
    二月三日調科壹字第０９５２３０４２６００號鑑定書、內
    政部警政署刑事警察局九十五年十一月十五日刑鑑字第０９
    ５０１６２５３５號鑑定書及扣案如前所述之海洛因四包、
    甲基安非他命七包、大麻一包等物，被告丙○○、辯護人於
    本院九十六年二月十三日準備程序中，已陳稱：「對證據能
    力沒有意見，同意引為審判期日調查之證據」等語明確，迄
    本院言詞辯論終結前，復未就上開證據之證據能力聲明異議
    ，顯然已經同意將之作為證據，本院審酌上開證據均係合法
    取得，亦無證明力明顯過低之情形，是均得作為認定被告犯
    罪之證據。
三、就證人即查獲警員賴朝松於偵查中之證詞，辯護人雖辯稱：
    賴朝松係以其個人之主觀意見來認定監聽譯文內容，不具證
    據能力云云。然按被告以外之人於偵查中向檢察官所為之陳
    述，除顯有不可信之情況者外，得為證據，且證人以實際經
    驗為基礎之個人意見或推測之詞，仍得作為證據，刑事訴訟
    法第一百五十九條之一第二項、第一百六十條分別定有明文
    。經查證人賴朝松於偵查中先經具結後始為陳述，有證人結
    文一紙在卷可稽；且賴朝松當時任職於臺北市政府警察局大
    同分局偵查隊，對於刑事犯罪偵查具有相當經驗，其證稱：
    被告通訊監察譯文內所謂「白皮膚」、「白小姐」是指純度
    較好之海洛因，「黃皮膚」或「黃小姐」是指品質較差之海
    洛因等情，乃以實際辦案經驗為基礎之個人意見，揆諸上開
    說明，其證詞自有證據能力。
貳、得心證之理由：
一、訊據被告坦承持有大麻之犯行，並承認其先後於九十五年八
    月間及同年九月初，以二十五萬元、十四萬元價格，向國仔
    分別買受扣案之海洛因四包、甲基安非他命七包，0000
    000000號行動電話門號於九十五年八月至十月間係伊
    所使用等情不諱，惟矢口否認有販賣海洛因、安非他命之意
    圖，辯稱：扣案毒品都是自己要施用的云云。經查：
  (一)就被告持有大麻部分，業據被告於警詢、偵查及本院準備程
    序、審理時均自白不諱，而扣案之疑似毒品一包，經送驗結
    果，確為第二級毒品大麻，淨重五點七公克之事實，亦有法
    務部調查局九十五年十一月十九日調科壹字第０９５２３０
    ３９３００號鑑定書一份在卷供憑（見偵查卷第七十八頁）
    ，另有前述大麻一包扣案可佐，足認被告上開自白與事實相
    符，堪予採信。
  (二)警方於九十五年十月十九日下午四時許，在被告位於臺北縣
    三重市○○路十號五樓之二住處查獲之海洛因四包、甲基安
    非他命七包，係被告先後於九十五年八月間、同年九月初某
    日，分別以二十五萬元、十四萬元之價格，向真實姓名年籍
    不詳、綽號「國仔」之成年男子買受後而持有，且扣案之海
    洛因四包合計淨重四十點九六公克，甲基安非他命七包合計
    淨重八十點八公克，取零點二二公克鑑定用罄，驗餘合計淨
    重八十點五八公克之事實，為被告自承不諱，並有法務部調
    查局九十五年十二月三日調科壹字第０９５２３０４２６０
    ０號鑑定書、內政部警政署刑事警察局九十五年十一月十五
    日刑鑑字第０９５０１６２５３５號鑑定書各一份在卷可稽
    （見偵查卷第八十頁、第八十四頁），復有前述海洛因四包
    、甲基安非他命七包扣案可佐，堪予認定。
  (三)再查，被告購入前述海洛因、甲基安非他命後，即以其使用
    之0000000000號行動電話門號，與000000
    0000、0000000000、0000000000
    及0000000000等行動電話門號之使用者聯繫、商
    談，而有如附表所摘錄之對話內容，此節亦為被告所自認，
    並有通訊監察報告表一份及臺灣嘉義地方法院檢察署九十五
    年八月二十四日９５年嘉檢慎平聲監續字第５６９號、同署
    九十五年九月二十一日９５年嘉檢慎平聲監續字第８４７號
    通訊監察書各一紙附卷可稽（見偵查卷第三十頁至第三十六
    頁、第四十一頁、第四十三頁）。以毒品交易實務而言，從
    事毒品犯罪之人，為恐偵查機關以監聽等方式查緝其犯行，
    多以暗語或代號掩飾毒品交易情節，常見用語如以「男生」
    、「查埔」、「硬的」代替安非他命，「女生」、「小姐」
    、「軟的」代表海洛因，「兩」、「塊」為重量單位，此為
    本院歷來辦理毒品案件職務上所知悉，並據證人即本案承辦
    員警賴朝松於偵查中證述明確（見偵查卷第六十五頁）；被
    告於偵查中復自承：附表編號01之「整兩」是指安非他命，
    伊是和朋友討論價錢，因為伊朋友要向他人報價，編號04
    之「查埔仔」是指安非他命等語（見偵查卷第七十六頁），
    另於本院審理時供陳：「黃皮膚」是指比較黃、較有味道的
    安非他命，「白皮膚」是指比較白、品質比較好的安非他命
    等情不諱（見本院卷九十六年三月十五日審判筆錄第六頁）
    ，對照附表所摘錄之監聽譯文被告談及海洛因、甲基安非他
    命之數量、價錢等情節，顯然被告確係欲販賣海洛因、甲基
    安非他命予0000000000等行動電話門號之使用人
    ，而有如附表所示之對話內容。雖本案查無進一步證據足認
    被告已著手販賣扣案之海洛因、甲基安非他命，惟依上開證
    據，已足認定被告確實有販賣海洛因、甲基安非他命之意圖
    無訛。
  (四)被告雖辯稱：扣案之海洛因、甲基安非他命均係供自己施用
    ，並提出本院九十五年度毒聲字第二五００號裁定一份，用
    以證明其已因施用第一級、第二級毒品，遭法院裁定送觀察
    、勒戒云云。然被告購入扣案之海洛因、甲基安非他命後，
    確曾與0000000000等行動電話門號使用人聯繫、
    商談販售海洛因、甲基安非他命之事宜，而有販賣之意圖乙
    節，業經本院審認如前，此與被告本身亦有施用海洛因、甲
    基安非他命之行為，二者並不衝突，不能以被告有施用毒品
    之習慣，即逕推論其購入毒品後，不可能另萌販售之意圖。
    又按海洛因一般劑量為每四小時施用五至十毫克（純品），
    甲基安非他命每日正常使用劑量為二點五至二十五毫克，一
    般人施用海洛因之最低致死劑量為二００毫克，施用甲基安
    非他命之最低致死劑量則為一公克，如單次使用超過該等劑
    量，即有致命之可能性乙節，亦為本院歷來辦理毒品案件職
    務上所知悉，並經行政院衛生署管制藥品管理局於九十三年
    十月一日以管檢字第０９３０００９３５３號函示明確，而
    本案查獲之海洛因數量多達淨重四十點九六公克，純度百分
    之六十一點九，純質淨重二十五點三五公克，甲基安非他命
    合計淨重八十點八公克，純度更高達百分之九十七點一，業
    據前述法務部調查局、內政部警政署刑事警察局之鑑定書分
    別記載明確，如以上開最低致死劑量作為被告每日施用海洛
    因、甲基安非他命之用量，扣案之甲基安非他命須八十日始
    能用罄，海洛因更須費時一百二十六日才能用完，均非短期
    內所能施用完畢，惟質諸海洛因及甲基安非他命等毒品均係
    物稀昂貴且容易受潮之物品，大量持有猶易增加為警查獲之
    風險，本案雖無積極證據足認被告購買扣案之海洛因、甲基
    安非他命當時，即有販賣以營利之意思，不能論以販賣第一
    級、第二級毒品罪，然被告嗣為求降低大量持有毒品所衍生
    之風險而起意販賣，衡情自屬可能，益徵被告以自己本身有
    施用毒品之習慣，推論其購入毒品後並未萌生販賣海洛因、
    甲基安非他命之意圖云云，並非可採。
  (五)綜上所述，本案事證明確，被告犯行堪予認定。
二、按海洛因屬毒品危害防制條例第二條第二項第一款所列管之
    第一級毒品，甲基安非他命及大麻則均屬同條項第二款所定
    之第二級毒品。核被告所為，係犯毒品危害防制條例第五條
    第一項之意圖販賣而持有第一級毒品罪、同條第二項之意圖
    販賣而持有第二級毒品（甲基安非他命）罪，以及同條例第
    十一條第二項之持有第二級毒品（大麻）罪。被告係購入本
    案之海洛因、甲基安非他命後，始萌生販售之意圖，乃以一
    行為同時觸犯意圖販賣而持有第一級、第二級毒品罪，屬想
    像競合犯，應依刑法第五十五條規定，從一重之意圖販賣而
    持有第一級毒品罪論處。公訴人認被告所犯之意圖販賣而持
    有第一級、第二級毒品罪，應分論併罰云云，容有誤會。被
    告持有之大麻數量未達行政院於九十三年一月七日以院臺法
    字第０９３００８０５５１號令所公布之「轉讓持有毒品加
    重其刑之數量標準」第二條第一項第二款所定「第二級毒品
    ：淨重十公克以上」之一定數量，尚毋庸依毒品危害防制條
    例第十一條第四項之規定加重其刑。所犯意圖販賣而持有第
    一級毒品罪及持有第二級毒品罪二罪間，犯意各別，行為互
    殊，應分論併罰。又扣案疑似毒品之白色晶體物七包，經送
    驗結果，係甲基安非他命乙節，有前述內政部警政署刑事警
    察局鑑定書一份在卷可憑，檢察官起訴書誤載為「安非他命
    」，應予更正。爰審酌被告持有之海洛因、甲基安非他命數
    量不少，其萌生販賣意圖，而與0000000000號行
    動電話門號使用人聯繫、商談，雖尚未達著手販賣之程度，
    惟已生戕害他人身心健康之風險，犯罪後復虛詞掩飾犯行之
    犯後態度等一切情狀，分別量處如主文所示之刑，並定其應
    執行刑。扣案之海洛因四包（不含外包裝袋部分，合計淨重
    四十點九六公克）、甲基安非他命七包（不含外包裝袋部分
    ，驗餘合計淨重八十點五八公克）及大麻一包（不含外包裝
    袋部分，淨重五點七公克），為當場查獲之毒品，均應依毒
    品危害防制條例第十八條第一項前段之規定沒收銷燬之。裝
    盛上開海洛因之外包裝袋四個、甲基安非他命之外包裝袋七
    個，係用於包裹毒品，防其裸露、潮濕，便於攜帶，自屬供
    意圖販賣而持有毒品所用之物，應依同條例第十九條第一項
    前段之規定宣告沒收；另裝盛大麻之外包裝袋一個，屬被告
    所有供犯罪所用之物，業據被告於本院審理時供陳明確，爰
    依刑法第三十八條第一項第二款之規定宣告沒收。至於同日
    扣得之乙醯胺酚二包（Ａｃｅｔａｍｉｎｏｐｈｅｎ，係解
    熱、鎮痛劑，驗餘合計淨重九八六點七九公克）、磅秤一臺
    、吸食器二組、研磨器一臺、分裝袋三百十七個，雖亦係被
    告所有，然核與本案犯罪事實無關，且均非違禁物，爰不併
    予宣告沒收。
據上論斷，應依刑事訴訟法第二百九十九條第一項前段，毒品危
害防制條例第五條第一項、第二項、第十一條第二項、第十八條
第一項前段、第十九條第一項前段，刑法第十一條前段、第五十
五條、第五十一條第五款、第三十八條第一項第二款，判決如主
文。
本案由檢察官丁○○、乙○○提起公訴，經檢察官溫祖德到庭執
行職務。
中　　華　　民　　國　　96　　年　　3 　　月　　28　　日
                  刑事第十庭  審判長法  官  樊季康
                                    法  官  張筱琪
                                    法  官  劉元斐
上列正本證明與原本無異。
如不服本判決，應於判決送達後十日內向本院提出上訴狀 (應附
繕本) ，上訴於臺灣高等法院。
                                    書記官  郭玉芬
中　　華　　民　　國　　96　　年　　3 　　月　　28　　日
附錄本案論罪科刑所引法條：
毒品危害防制條例第五條：
意圖販賣而持有第一級毒品者，處無期徒刑或十年以上有期徒刑
，得併科新臺幣七百萬元以下罰金。
意圖販賣而持有第二級毒品者，處五年以上有期徒刑，得併科新
臺幣五百萬元以下罰金。
意圖販賣而持有第三級毒品者，處三年以上十年以下有期徒刑，
得併科新臺幣三百萬元以下罰金。
意圖販賣而持有第四級毒品或專供製造、施用毒品之器具者，處
一年以上七年以下有期徒刑，得併科新臺幣一百萬元以下罰金。
毒品危害防制條例第十一條
持有第一級毒品者，處三年以下有期徒刑、拘役或新臺幣五萬元
以下罰金。
持有第二級毒品者，處二年以下有期徒刑、拘役或新臺幣三萬元
以下罰金。
持有專供製造或施用第一、二級毒品之器具者，處一年以下有期
徒刑、拘役或新臺幣一萬元以下罰金。
持有毒品達一定數量者，加重其刑至二分之一，其標準由行政院
定之。
附表
┌──┬──────┬─────────┬───────────────────────┐
│編號│通話時間    │發話人（Ａ）      │通話內容                                      │
│    │            │受話人（Ｂ）      │                                              │
├──┼──────┼─────────┼───────────────────────┤
│01  │95年8 月27日│A：0000000000     │不詳人士：我朋友說要整「兩」的                │
│    │0 時17分0 秒│B：0000000000     │被    告：現在都很貴喔要九萬元                │
│    │            │                  │不詳人士：東西要很好的喔                      │
│    │            │                  │被    告：是沒有別的味道                      │
│    │            │                  │不詳人士：那是我朋友要的，你價錢要算多少就多少│
│    │            │                  │被    告：好                                  │
├──┼──────┼─────────┼───────────────────────┤
│02  │95年8 月27日│A：0000000000     │不詳人士：我朋友說「男孩子」八塊半可不可以？明│
│    │0 時42分48秒│B：0000000000     │          天中午上去，最少一個男孩子。        │
│    │            │                  │被    告：八塊八啦。我只剩一個                │
│    │            │                  │不詳人士：他要拿很多耶                        │
├──┼──────┼─────────┼───────────────────────┤
│03  │95年8 月27日│A：0000000000     │不詳人士：「白小姐」也要一個喔                │
│    │13時46分9 秒│B：0000000000     │被    告：好                                  │
│    │            │                  │不詳人士：那個白小姐走水路的最好了            │
│    │            │                  │被    告：是啊                                │
├──┼──────┼─────────┼───────────────────────┤
│04  │95年8 月29日│A：0000000000     │不詳人士：現在「查埔仔」怎麼樣？              │
│    │1 時26分17秒│B：0000000000     │被    告：「查埔仔」還沒消息喔                │
│    │            │                  │不詳人士：沒消息喔！我那個鬥陣仔很急耶        │
│    │            │                  │被    告：我嘛很急呢！哈                      │
│    │            │                  │不詳人士：這樣喔！我剛剛跟你說的「白小姐」、「│
│    │            │                  │          黃小姐」有辦法各一了，一半一半可以嗎│
│    │            │                  │被    告：可以                                │
│    │            │                  │不詳人士：弄一下啦                            │
│    │            │                  │被    告：好好                                │
│    │            │                  │不詳人士：我要到了再打手機給你                │
├──┼──────┼─────────┼───────────────────────┤
│05  │95年9 月3日 │A：0000000000     │不詳人士：大哥，你那個「查埔仔」還有嗎？      │
│    │19時8分37秒 │B：0000000000     │被    告：「查埔仔」攏無ㄋㄟ                  │
│    │            │                  │不詳人士：要不然我晚一點打給你                │
│    │            │                  │被    告：好啦                                │
├──┼──────┼─────────┼───────────────────────┤
│06  │95年9 月4日 │A：0000000000     │不詳人士：那個「黃小姐」不一樣喔？            │
│    │22時28分18秒│B：0000000000     │被    告：是                                  │
│    │            │                  │不詳人士：看起來比較...                       │
│    │            │                  │被    告：顏色比較真啦                        │
│    │            │                  │不詳人士：這個有沒有試過？人家說怎樣？        │
│    │            │                  │被    告：沒有說就代表不錯了                  │
│    │            │                  │不詳人士：好，那我回家再試                    │
├──┼──────┼─────────┼───────────────────────┤
│07  │95年10月1日 │A：0000000000     │不詳人士：兄仔喔？                            │
│    │1 時34分24秒│B：0000000000     │被    告：嗯                                  │
│    │            │                  │不詳人士：阿文！你有嗎？「女生的」            │
│    │            │                  │被    告：現在沒有捏                          │
│    │            │                  │不詳人士：都沒有喔？                          │
│    │            │                  │被    告：嗯                                  │
│    │            │                  │不詳人士：那什麼時候有？                      │
│    │            │                  │被    告：明天看看吧                          │
│    │            │                  │不詳人士：現在沒有就對了？                    │
│    │            │                  │被    告：嗯                                  │
│    │            │                  │不詳人士：好                                  │
│    │            │                  │被    告：抱歉啦                              │
│    │            │                  │不詳人士：沒關係                              │
├──┼──────┼─────────┼───────────────────────┤
│08  │95年10月1日 │A：0000000000     │不詳人士：現在跟你拿有方便嗎？                │
│    │16時41分54秒│B：0000000000     │被    告：好                                  │
│    │            │                  │不詳人士：喔                                  │
└──┴──────┴─────────┴───────────────────────┘
